【裁判字號】    98,重訴,32
【裁判日期】    980703
【裁判案由】    清償借款
【裁判全文】
臺灣彰化地方法院民事判決  98年度重訴字第32號
原      告  彰化商業銀行股份有限公司
法定代理人  丙○○
訴訟代理人  乙○○
被      告  戊○○
訴訟代理人  丁○○
被      告  甲○○
上列當事人間請求清償借款事件，本院於民國98年06月19日言詞
辯論終結，判決如下：
    主      文
被告等應連帶給付原告新台幣壹仟玖佰柒拾伍萬元，及自民國九
十七年八月一日起至清償日止，按年息百分之五點九九二計算之
利息，並自九十七年九月一日起至清償日止，逾期在六個月以內
者，按上開約定利率百分之十，逾期在超過六個月以上者，按上
開利率之百分之二十計付之違約金。
訴訟費用新台幣壹拾捌萬陸仟參佰元由被告等連帶負擔。
    事實及理由
一、本件被告等經合法通知，均未於最後言詞辯論期日到場，核
    無民事訴訟法第 386條所列各款情形，爰依原告之聲請，由
    其一造辯論而為判決。
二、原告起訴主張：
  (一)緣被告戊○○邀同被告甲○○為連帶保證人，於民國（下同
    ）88年向原告借款新台幣（下同）20,000,000元，並於89年
    聲請展期，立有本票及授信約定書為證。又被告等於91年就
    前項借款與原告定立增補契約，約定就尚未清償餘額19,750
    ,000 元整及記帳利息等部分，同意其分期償還，自91年6月
    26日起至98年04月26日止依照增補契約之約定，按月給付約
    定之金額，至98年05月26日就餘額一次清償。另依增補契約
    約定：「立約人未依本增補契約按期償還本息或積欠利息時
    ，無須貴行事前通知或催告，立約人在貴行一切債務，即視
    為全部到期，並計收分期償還期間之利息。」。
  (二)詎被告戊○○自97年02月份起，即未依約償還本息，依約定
    被告任何一宗債務不依約償還時，其對原告所負之一切債務
    即視為全部到期，惟迭經催討無效，有催告函可憑。被告甲
    ○○係為連帶保證人，依法應與被告即主債務人戊○○負連
    帶清償責任。然被告自91年起共還款 7,005,000元，及訴外
    人陳明文（即系爭借貸契約之另一保證人）曾代償3,453,44
    1元 （註：該保證人於代償該款項後，經原告免除其保證責
    任），被告所提上開清償額經抵充增補契約約定的記帳利息
    及自91年06月26日起計算至95年12月31日止之利息，及訴外
    人陳明文所提上開清償額經抵充至97年07月31日之利息後，
    被告尚欠原告19,750,000元，故依法請求被告等連帶清償系
    爭19,750,000元之借款及約定利息、違約金。並聲明：請求
    判決如主文所示。
三、被告甲○○經合法通知，未於言詞辯論期日到場，亦未提出
    書狀作何聲明或陳述。
四、被告戊○○未於最後言詞辯論期日到場，惟據其於前言詞辯
    論期日抗辯：
  (一)本件原告起訴命被告等連帶清償19,750,000元及其利息，惟
    按兩造所簽定之增補契約之約定利息超過六個月部分暫行掛
    帳，被告戊○○自91年6月份起按月清償本金100,000元，迄
    今被告戊○○業已清償 700餘萬元，其還款確切金額需另向
    原告調取相關還款明細資料。而本件之爭點在於前項契約之
    約定被告戊○○所繳之 700餘萬元為本金並非清償利息，原
    告竟將前述款項視為利息，故本金餘額應扣除被告戊○○所
    清償之 700餘萬元之金額。再者，另一保證人陳明文亦自行
    向原告清償 400萬元，因此，原告未將被告戊○○及保證人
    已清償款項扣除，而為訴之聲明之請求，顯非適法。
  (二)次按雙方增補契約之約定，暫行掛帳利息之計算應於年利率
    3%以內，但原告就此竟以年利率5.992%計息，顯有計算錯誤
    之虞。並聲明：(1)原告之訴駁回。(2)訴訟費用由原告負擔。
    (3)被告如受不利判決，願供擔保請准宣告免假執行。
五、得心證之理由：
  (一)原告主張之上揭事實，已據其提出本票、授信約定書、增補
    契約書影本、貨款本息攤還表影本、催告通知書影本、掛號
    郵件收件回執及彰化銀行匯入匯款明細簿等影本在卷為憑，
    核屬相符，被告甲○○於相當時期受合法通知，未於言詞辯
    論期日到場，亦未提出準備書狀為爭執，依民事訴訟法第28
    0 條第3項準用同條第1項規定，視同被告甲○○自認；被告
    戊○○除抗辯如上外，餘皆不爭執，是就不爭執部分，足信
    原告之主張為真正。
  (二)按清償人所提出之給付，應先抵充費用，次充利息，次充原
    本，民法第 323條前段定有明文。經查，被告戊○○雖曾還
    款7,005,000元，及訴外人陳明文曾代償3,453,441元，惟觀
    諸兩造所簽訂之系爭契約內容，並無被告戊○○先行提出之
    清償金額均先清償本金之特別約定，依上揭法條規定，原告
    就被告戊○○及訴外人陳明文所提出之上開清償款項先行抵
    充利息所為之計算，自屬正當，又兩造就系爭借款約定之利
    息係按年息5.992%計算，並無約定就暫行掛帳利息按年息3%
    以內計算，此有兩造簽訂之增補契約附卷足稽，是原告按約
    定以年息5.992%為利息之計算，亦無錯誤可言。被告戊○○
    以前詞置辯，難認有據，自不足採。
  (三)按按借用人應於約定期限內，返還與借用物種類、品質、數
    量相同之物；遲延之債務，以支付金錢為標的者，債權人得
    請求依法定利率計算之遲延利息，但約定利率較高者，仍從
    其約定；當事人得約定債務人不履行債務時，應支付違約金
    ，民法第 478條前段、第233條第1項、第250條第1項分別定
    有明文。又按數人負同一債務，明示對於債權人各負全部給
    付之責任者，為連帶債務。連帶債務之債權人，得對於債務
    人中之一人或數人或其全體，同時或先後請求全部或一部之
    給付。連帶債務未全部履行前，全體債務人仍負連帶責任。
    民法第27 2條第1項、第273條規定甚明。本件被告戊○○為
    系爭借款之主債務人，被告甲○○為系爭借款之連帶保證人
    ，已如上述，被告等既未依約履行債務，則原告依消費借貸
    及連帶債務之法律關係，訴請被告等連帶清償系爭借款及約
    定之利息、違約金，於法並無不合，自應准許。
六、被告戊○○雖陳明願供擔保聲請宣告免為假執行，惟原告並
    無聲請宣告假執行，是被告戊○○之該部分聲請，本院即無
    從准許，併敘明之。
七、訴訟費用負擔之依據：民事訴訟法第78條、第85條第2項。
中    華    民    國    98    年    7     月    3     日
                        民事第二庭法  官  邱月嬌
以上正本係照原本作成。
如對判決上訴，應於判決送達後20日內向本院提出上訴狀（須附
繕本）。
中    華    民    國    98    年    7     月    3     日
                                  書記官  呂雅惠


司法院資訊處製作；財團法人民間司法改革基金會備份。
